臺灣臺南地方法院民事判決
110年度家繼簡字第30號
原      告  林○慧
訴訟代理人  朱宏杰律師
被      告  楊○勝
            楊○坤
            楊○璋
            楊○菊
            楊○吉
            楊○青
            楊○鈐
            楊○玲
            楊○華
            楊○誠
            林○慧
            林○洲
            林○建
            楊○靖

            楊○銘

            楊○杰
上列當事人間請求分割遺產事件，經本院於民國110年12月14日
言詞辯論終結，判決如下：
    主    　文
兩造公同共有如附表一所示之遺產，依如附表一所示分割方法分
割。
訴訟費用由兩造依附表三所示應繼分比例負擔。
　  事實及理由
甲、程序方面：
    被告均經合法通知，無正當理由，未於言詞辯論期日到場，
    核無民事訴訟法第386條各款所列情形，爰依原告之聲請，
    由其一造辯論而為判決。
乙、實體方面：
一、原告起訴主張：
（一）被繼承人楊○賜於民國106年4月12日死亡，遺產如附表一
      、二所示。
（二）被繼承人楊○賜與其配偶楊盧○花共同育有長子楊○元、長
      女林楊○和、次子楊○海、次女楊○香、三子楊○興、三女即
      被告楊○菊、四子即被告楊○誠。其中被繼承人之配偶楊盧
      ○花已於95年5月8日死亡；被繼承人楊○賜之長子楊○元於8
      8年12月24日死亡，由其長子即被告楊○吉、次子即被告楊
      ○青、三子即被告楊○鈐代位繼承；被繼承人楊○賜之長女
      林楊○和於72年4月10日死亡，由其長女即原告、長子即被
      告林○洲、次女即被告林○慧、次子即被告林○建代位繼承
      ；被繼承人楊○賜之次子楊○海97年11月28日死亡，由其長
      女即被告楊○玲、次女即被告楊○華、長子即被告楊○勝代
      位繼承；被繼承人楊○賜之次女楊○香98年10月14日死亡，
      由其長子即被告楊○坤、次子即被告楊○璋、三子即被告楊
      ○杰代位繼承（四子楊○訓77年5月6日死亡）；被繼承人楊
      ○賜之三子楊○興108年3月2日死亡，繼承人為其長子即被
      告楊○銘、長女即被告楊○靖，故被繼承人楊○賜之全體繼
      承人及應繼分各如附表三所示。
（三）如附表二編號1至4所示被繼承人楊○賜之遺產，業經除被
      告楊○玲、楊○華外之其他繼承人共同出售並辦理所有權移
      轉登記完畢，所得價金除按應繼分分配予全體共同出賣人
      外，亦已按被告楊○玲、楊○華之應繼分為渠等辦理提存。
（四）是迄今被繼承人楊○賜尚未分割之遺產尚有如附表一所示
      ，並無不能分割之情形，復無不分割之約定，惟兩造無法
      協議分割，為此依民法第1164條規定請求分割遺產。
（五）爰聲明：被繼承人楊○賜所遺如附表一所示之遺產，應按
      繼承人之應繼分予以分割。
二、被告答辯：
（一）被告楊莉玲、楊怡華答辯略以：
   1、原告請求土地改為分別共有關係，分割方式建議如下：請
　　  依繼承順位分割土地，以示公平公正。或依抽籤方式分割
　　  土地，以示公平公正。
   2、如土地無法順利分割，被告楊○玲、楊○華所繼承之土地部
      分，如其餘繼承人有意優先承購，將優先讓其他預購之繼
      承人購買。
   3、最終如都無法順利完成遺產分割，只能由法院公示公告拍
      賣其土地，拍賣所得價金案繼承部分發放。
（二）其餘被告均未於言詞辯論期日到場，亦未提出書狀作何聲
      明或陳述。　
三、得心證之理由：
（一）本件遺產分割範圍：
   1、查原告主張被繼承人楊天賜於106年4月12日死亡，遺有如
       附表一、二所示之遺產，兩造為其全體繼承人，應繼分
      比例各如附表三所示等情，有原告所提戶籍謄本、繼承系
      統表、財政部南區國稅局遺產稅免稅證明書、土地登記第
      一類謄本在卷可稽，被告等亦未就此部分到庭或提出書狀
      爭執，堪可採信。
   2、又如附表二編號1至4所示被繼承人楊○賜之遺產，業經除
      被告楊○玲、楊○華外之其他繼承人依土地法第34條之1規
      定共同出售並辦理所有權移轉登記完畢，所得價金除按應
      繼分分配予全體共同出賣人外，亦已按被告楊○玲、楊○華
      之應繼分為渠等辦理提存乙情，亦有土地異動索引查詢資
      料、臺南市歸仁地政事務所110年11月1日所登記字第1100
      099188號函附土地登記申請書、土地所有權買賣移轉契約
      書、存證信函、提存書等在卷可憑，可認真實。是本件應
      列入遺產分割之遺產範圍，自不包括業已處分之附表二所
      示不動產。　
（二）本件遺產分割方法：
　 1、按繼承人得隨時請求分割遺產，但法律另有規定或契約另
      有訂定者，不在此限，民法第1164條定有明文。次按繼承
      人有數人時，在分割遺產前，各繼承人對於遺產全部為公
      同共有，為民法第1151條所明定。又公同共有物分割之方
      法，除法律另有規定外，應依關於共有物分割之規定；另
      分割之方法不能協議決定者，法院得因任何共有人之請求
      ，命為下列之分配：(1)以原物分配於各共有人；但各共
      有人均受原物之分配顯有困難者，得將原物分配於部分共
      有人。(2)原物分配顯有困難時，得變賣共有物，以價金
      分配於各共有人；或以原物之一部分分配於各共有人，他
      部分變賣，以價金分配於各共有人；以原物為分配時，如
      共有人中有未受分配，或不能按其應有部分受分配者，得
      以金錢補償之，民法第830條第2項、第824條第2項、第3
      項分別定有明文。再按裁判分割共有物訴訟，為形式形成
      訴訟，其事件本質為非訟事件，故法院定共有物之分割方
      法，應斟酌當事人之聲明、共有物之性質、經濟效用及全
      體共有人之利益等公平決之，並不受當事人聲明之拘束。
      本件如附表一所示之遺產為兩造公同共有，且無不能分割
      之情形，亦無不分割之約定，而兩造既不能協議分割，則
      原告請求分割，即無不合。
   2、本院審酌被繼承人楊○賜所遺如附表一所示之遺產，並無
      不能分割之情事，復斟酌原告主張之分割方法，認分割方
      法如附表一分割方法欄所示應屬合理適當，爰判決如主文
      第1項所示。 
四、末按因共有物分割、經界或其他性質上類似事件涉訟、由敗
    訴當事人負擔訴訟費用顯失公平者，法院得酌量情形，命勝
    訴之當事人負擔其一部，此為家事事件法所準用，家事事件
    法第51條、民事訴訟法第80條之1 定有明文。而分割遺產之
    訴，性質上屬必要共同訴訟，兩造間本可互換地位，本件原
    告訴請分割遺產雖於法有據，但被告應訴實因訴訟性質所不
    得不然。且法院決定遺產分割之方法時，應斟酌何種分割方
    法較能增進共有物之經濟效益，並兼顧兩造之利益，以決定
    適當之分割方法，不受起訴聲明之拘束，亦不因何造起訴而
    有不同。從而，原告請求裁判分割遺產雖有理由，然關於分
    割遺產之訴訟費用，應由兩造即繼承人全體各按其應繼分比
    例負擔，始為公平，爰諭知如主文第2項所示。
五、訴訟費用負擔之依據：家事事件法第51條、民事訴訟法第80
    條之1、第85條第1項但書。
中　　華　　民　　國　　110 　年　　12　　月　　28　　日
 　　　　　　　　 家事法庭法　官　許嘉容
以上正本係照原本作成。
如對本判決上訴，須於判決送達後20日內向本院提出上訴狀。如
委任律師提起上訴者，應一併繳納上訴審裁判費。
中　　華　　民　　國　　110 　年　　12　　月　　28　　日
                          書記官　賴佳柔
附表一：     編號 種類        標          的 權利範圍 分割方法  1 土地 臺南市○○區○○段0000地號   1/12 由兩造依附表三所示應繼分比例分割為分別共有  2 土地 臺南市○○區○○段000地號   1/2   3 土地 臺南市○○區○○段00地號   全部   4 土地 臺南市○○區○○段000地號   全部   5 存款 臺南市關廟區農會：47,515元及所生孳息  由兩造依附表三所示應繼分比例分配  6 債權 農津貼7,256元   

附表二：     編號 種類        標          的 權利範圍 備註  1 土地 臺南市○○區○○段00地號  全部 經除被告楊○玲、楊○華外之其他繼承人依土地法第34條之1規定共同出售，已於109年9月21日辦理所有權移轉登記，所得價金除按應繼分分配予全體共同出賣人外，被告楊○玲、楊○華之應繼分部分，分別以109年度存字第1006號、109年度存字第1007號提存於高雄地方法院提存所。  2 土地 臺南市○○區○○段000地號  全部   3 土地 臺南市○○區○○段00地號  全部 經由除被告楊○玲、楊○華外之其他繼承人依土地法第34條之1規定共同出售，已於110年1月8日辦理所有權移轉登記，所得價金除按應繼分分配予全體共同出賣人外，被告楊○玲、楊○華之應繼分部分，分別以110年度存字第0012號、110年度存字第0013號提存於高雄地方法院提存所。  4 土地 臺南市○○區○○段000地號  全部  

　　　　　　　　　　　　　　　  　　　　　　　　　
附表三：    繼承人 應繼分比例   楊○吉     1/21   楊○青    1/21    楊○鈐    1/21   林○慧    1/28   林○洲    1/28   林○慧    1/28   林○建    1/28   楊○玲    1/21   楊○華     1/21   楊○勝    1/21   楊○坤    1/21   楊○璋    1/21   楊○杰    1/21   楊○銘     1/14   楊○靖    1/14   楊○菊    1/7   楊○誠    1/7